臺灣高等法院民事判決　　　　　　　　　　　　　　九十二年度上更(一)字第九六號
　　上　訴　人　張維忠
　　訴訟代理人　曾肇昌律師
　　被　上訴人　吉軒建設股份有限公司
　　法定代理人　許志勇
右當事人間請求回復原狀事件，上訴人對於中華民國八十九年五月三十一日台灣台北
地方法院八十六年度訴字第一三五九號第一審判決提起上訴，經最高法院第一次發回
更審，本院於九十三年四月十三日言詞辯論終結，判決如左：
    主      文
上訴駁回。
第二審及發回前第三審訴訟費用由上訴人負擔。
    事實及理由
一、上訴人主張：伊於民國八十三年五月十四日向被上訴人購買坐落新竹縣新豐鄉○
    ○段一○一八之十二地號土地及其上所興建花園別墅「春田秀墅」之明月園第Ａ
    棟房屋 (門牌號碼：新竹縣新豐鄉○○街八十五號，下稱系爭房屋) ，買賣總價
    為新台幣（下同）六百七十五萬元，依約被上訴人應於開工後四百個日曆天完工
    ，並於竣工後交屋，詎被上訴人於八十五年二月間，該屋尚未完工前即催促伊辦
    理交屋繳款，除先前已交付之價金三百五十萬元外，伊另交付發票日八十五年三
    月三十一日、面額三百二十萬元之支票一紙，其餘五萬元則經被上訴人同意為貼
    畢磁磚之保留款，被上訴人亦允諾於八十五年三月三十日前完工，惟系爭房屋嚴
    重漏水，迄未完成交屋，伊於八十五年十月十九日發函催告被上訴人於二個月內
    完工交屋，被上訴人逾催告期限仍置之不理，為此依據遲延給付之法律關係主張
    解除契約，並依兩造所簽房屋預定買賣契約書第十二條之約定，請求被上訴人退
    還伊已付之買賣價款。又上開發票日八十五年三月三十一日之三百二十萬元支票
    雖未兌現，惟被上訴人另持有伊簽發面額三百二十萬元之本票一紙，並將該本票
    轉讓第三人李景展，被上訴人即已獲得該本票之利益，應認伊已給付買賣價金完
    畢。爰以起訴狀繕本之送達為解除本件買賣契約之意思表示，求為命被上訴人給
    付三百五十萬元及自八十五年一月一日起至清償日止，按年息百分之五計算利息
    之判決。
二、被上訴人則以：伊於八十五年一月十四日即通知上訴人辦理交屋，上訴人已受領
    系爭買賣標的之房屋，並簽署交屋憑單，及交付房屋尾款之本票三百二十萬元，
    伊則依約交屋完畢，上訴人猶以伊尚未交屋而請求解約，自無可採；且系爭房屋
    並無上訴人所指之瑕疵，上訴人於受領該屋後自行僱工拆除三樓後陽台牆面，導
    致漏水，非可歸責於伊，縱系爭房屋有瑕疵，上訴人未依約儘速通知伊，亦因怠
    於通知而視為承認受領系爭房屋。又系爭房地買賣總價原為六百八十萬元，訂約
    後經上訴人要求降價，伊同意降價為六百七十五萬元，雙方並約定其中二百萬元
    為上訴人之自備款，其餘四百七十五萬元為銀行貸款，嗣上訴人付清二百萬元自
    備款後，僅願辦理銀行貸款一百五十萬元，尚不足三百二十五萬元，其中五萬元
    為系爭房屋之磁磚保留款，餘三百二十萬元，則由上訴人簽發交付面額三百二十
    萬元、發票日八十四年十月二十二日、到期日八十四年十二月一日之本票一紙 (
    下稱系爭本票) 予伊，詎該本票屆期未獲兌現，上訴人雖另交付訴外人彭盛讓所
    簽發以台灣土地銀行湖口分行為付款人、發票日八十五年三月三十一日、面額三
    百二十萬元之支票一紙，惟該支票屆期仍遭退票，故上訴人並未依約給付買賣價
    金。又伊將上訴人交付用以給付買賣價金之系爭三百二十萬元本票轉讓李景展，
    經李景展聲請強制執行拍賣已移轉所有權為上訴人名義之系爭買賣標的物之房地
    ，係合法權利之行使，上訴人對伊公司及其法定代理人提起民、刑事訴訟累計已
    達二十餘件，均遭判決敗訴確定，顯見上訴人濫用司法資源；上訴人再提起本件
    訴訟自無理由等語，資為抗辯。
三、原審為上訴人敗訴之判決，上訴人不服，提起上訴，其於本院上訴聲明：(一)原判
    決廢棄。(二)被上訴人應給付上訴人三百五十萬元及自八十五年一月一日起至清償
    日止，按年息百分之五計算之利息。被上訴人則於本院答辯聲明：上訴駁回。
四、本件經依民事訴訟法第四百六十三條準用同法第二百七十條之一第一項第三款規
    定，整理並協議簡化爭點及不爭執點後，兩造同意僅就言詞辯論時所陳述之事實
    及主張之法律關係為論斷。查上訴人主張其於八十三年五月十四日，向被上訴人
    購買坐落新竹縣新豐鄉○○段第一○一八之十二地號土地及其上之系爭房屋，約
    定價款房屋部分二百三十八萬元、土地部分四百四十二萬元，上訴人已給付現金
    三百五十萬元，並交付系爭面額三百二十萬元之本票一紙予被上訴人，被上訴人
    並將該本票轉讓第三人李景展等情，業據上訴人提出系爭房屋預定買賣契約書、
    土地預定買賣契約書等影本各一件為證（見台灣新竹地方法院卷第九頁反面至十
    七頁），並為被上訴人所不爭執，堪信上訴人此部分之主張為真實。惟被上訴人
    否認遲延交屋及系爭房屋有漏水之瑕疵，並以前開情詞置辯，是本件應予審究之
    爭點厥為：系爭房屋是否逾期完工？被上訴人是否已辦理交屋完畢？茲分述
    如下：
  (一)系爭房屋並未逾期完工：
    本件上訴人主張：系爭房屋逾期完工，經上訴人於八十五年十月十九日以存證信
    函催告被上訴人於二個月內完工交屋，惟被上訴人仍未依限完工交屋等語；惟為
    被上訴人堅詞否認，並辯稱：伊早將系爭買賣標的物之房地所有權移轉登記予上
    訴人名義，且於八十五年一月十四日通知上訴人前來辦理交屋，經上訴人逐項清
    點各項設施後，簽署交屋憑單，領取房屋鑰匙，完成接管房屋手續，伊無逾期完
    工之情事等語，並提出系爭房屋、土地所有權狀及八十五年一月十四日交屋憑單
    (下稱系爭交屋憑單)等影本各一紙為證 (見台灣新竹地方法院卷第四四頁至四六
    頁）。依兩造所簽系爭房屋預定買賣契約書第七條約定：「施工期限：乙方（指
    被上訴人) 自開工日起四百個日曆天完工且取得使用執照」觀之，可見兩造對於
    房屋完工是否逾施工期限之認定，係以取得使用執照之時間為準，殆無疑義。查
    被上訴人係於八十五年一月四日送件，申請系爭房屋第一次不動產所有權登記，
    登記原因發生日期為八十四年十二月十六日，有上訴人所提出之建物登記謄本附
    卷可稽（見本院前審卷第五三頁），顯然系爭房屋早於八十四年十二月十六日業
    經建造完竣、取得使用執照，至為灼明。上訴人主張被上訴人迄今仍未完工交屋
    云云，並未提出可資證明之證據以實其說，自難採信。至於系爭房屋是否有上訴
    人所指八十五年一月十三日、同年二月十二日交屋初驗單所載修繕內容之瑕疵，
    諸如三樓小臥室平頂油漆、四樓主臥陽台丁掛磚修補、二樓上三樓梯間兒凸出樑
    牆抹平、馬達應隔好、二、三樓後面應貼磁磚，甚或漏、滲水之瑕疵等情，或屬
    瑕疵修補之問題，或因上訴人未能證明該瑕疵為被上訴人所致 (詳後述) ，均與
    房屋之完工無涉。此外，上訴人復未能提出其他證據證明被上訴人有何遲延完工
    之情事，則其以被上訴人遲延完工，而主張解除系爭房地之買賣契約云云，顯無
    可採。
  (二)被上訴人已辦理交屋完畢：
    上訴人主張：被上訴人提出之系爭交屋憑單上客戶簽收欄之「張維忠」姓名並非
    伊本人所簽署，乃伊妻子擅自簽伊姓名，伊並未授權；伊亦未自認係伊本人之筆
    跡，縱伊訴訟代理人曾自認係伊所簽署，伊仍要撤銷自認。又系爭房屋實際上尚
    有多處瑕疵，迄未點交，系爭交屋憑單亦記載伊尚欠三百二十五萬元，須支票兌
    現後始交屋，憑該單向工地工務所接交鑰匙，接管房屋，而三百二十萬元之支票
    並未兌現，故系爭房屋自始未點交伊管理等語。被上訴人則辯稱：上訴人訴訟代
    理人陳建昌於原審八十六年七月十日言詞辯論時已自認系爭交屋憑單上之姓名為
    上訴人所簽立，已發生自認之效力；縱認系爭交屋憑單上之簽名非上訴人本人所
    為，亦為上訴人之妻所代簽，上訴人即使未授與其妻代理權，惟上訴人知悉後並
    未為反對之意思表示，應構成表見代理，即視為上訴人已受領系爭房屋；何況系
    爭房屋實際上已點交予上訴人受領，被上訴人除保留一把鑰匙以便修繕外，已將
    該屋全部鑰匙交付上訴人，否則上訴人何能知悉房屋漏水，並進入室內拍攝照片
    ，甚至自行僱工拆除三樓後陽台牆面，可見伊確實已辦理交屋完畢等語。經查：
  1.被上訴人抗辯其就系爭買賣標的之房屋業於八十五年一月十四日交付之事實，業
    據提出上訴人簽收之系爭交屋憑單為據，依該交屋憑單所載「工地交屋清單」各
    項，上訴人已就系爭房屋內之「門鎖、門窗紗發、廚具、對講機、電鈴、電氣開
  　關、電氣插座、馬桶、面盆、浴缸、鏡箱、防盜設備」等項，一一核對，並作「
    ˇ」記號，表示點收該項物品後，於客戶簽收欄簽名，有系爭交屋憑單在卷足稽
　　，被上訴人抗辯其已於八十五年一月十四日完成交屋之情，尚非無據。上訴人雖
    於訴訟中抗辯稱，系爭交屋憑單上客戶簽收欄之簽名非上訴人本人所為，亦未授
    權他人代簽云云，惟查：
  (1)按自認之撤銷，除別有規定外，以自認人能證明與事實不符或經他造同意者，始
    得為之，民事訴訟法第二百七十九條第三項定有明文。原審八十六年七月十日言
    詞辯論筆錄第八行以下固記載：「『被告訴代』：．．．交屋憑單上之姓名是原
    告 (即上訴人) 所簽，．．．」等語（見原審卷第二七頁），惟上訴人之訴訟代
    理人陳建昌於次一庭期即八十六年七月二十九日即當庭表示「前庭筆錄有誤，自
    第三段誤植『原告』、『被告』，請求更正」（見原審卷第三一頁），經本院依
    職權傳喚陳建昌到庭作證，據其結證稱：「〈（提示八十六年七月二十九日筆錄
    ）為何要求更正筆錄？〉因為前次筆錄將原告所說的話紀錄為被告所說的話，而
    被告所說的話紀錄為原告所說的話，所以我請求更正。」、「 (能否指出所謂的
    第三段是表示從筆錄的那一部分開始？) 應該是原審卷第二十七頁第六行的稱謂
    （原告訴代應更正為被告訴代）及第八行的稱謂（被告訴代應更正為原告訴代）
    及背面第一行的稱謂（原告訴代應更正為被告訴代），因為我記得當天是被告訴
    代提出照片。」等語，核與被上訴人於原審之訴訟代理人陳明律師到庭證述之情
    節相符，並經本院當庭勘驗原審八十六年七月十日庭訊錄音帶屬實，此有各該準
    備程序筆錄在卷足稽 (依序見本院卷第一九七頁、第一五九頁至第一六Ｏ頁 )，
    堪信為實在。可見上訴人之原審訴訟代理人陳建昌當時係請求更正筆錄中關於當
    事人之稱謂部分，對於其所陳述之內容並未表示有任何之錯誤，則其當時自認系
    爭交屋憑單上之簽名為上訴人簽署之事實，已發生自認之效力。惟上訴人於九十
    三年三月三日當庭表示撤銷其訴訟代理人陳建昌於原審八十六年七月十日所為關
    於「交屋憑單上之姓名是上訴人所簽」之陳述（見本院卷第一九七頁至一九八頁
    ) ；經比對上訴人本人於本院九十二年七月二十五日報到單上之簽名與系爭交屋
    憑單上客戶簽收欄之「張維忠」簽名，二者運筆態勢迴異，顯非同一人所為，可
    見上訴人之訴訟代理人陳建昌於原審所為關於系爭交屋憑單上之姓名為上訴人本
    人簽名之自認與事實不符，上訴人於本院撤銷上開自認，洵屬有據，應予准許。
  (2)又查，系爭交屋憑單上客戶簽收欄之「張維忠」簽名，與上訴人於台灣新竹地方
    法院所提之起訴狀之簽名（見台灣新竹地方法院卷第六頁背面）、委任狀、郵局
    回執寄件欄上之姓名（依序見原審卷第十二頁背面、第六三頁），相互比對，結
    果並無二致，更與上訴人所提八十五年三月十六日致楊經理之字條上所記載「顧
    客張維忠」（見原審卷第六四頁），及上訴人所簽發系爭面額三百二十萬元之本
    票上發票人「張維忠」之簽名 (見台灣新竹地方法院卷第四七頁）一致，肉眼即
    可辨認，顯然均為同一人所為；而上訴人於本院前審曾自承：系爭交屋憑單上之
    「張維忠」姓名係上訴人之妻范對妹所簽立等語 (見本院前審卷第七三頁) ，核
    與證人即被上訴人公司當時處理上訴人交屋手續之前職員石錦雲到庭證稱：當初
    買賣房屋都是張維忠的太太在處理之情 (見本院卷第一Ｏ七頁) 相符，堪認被上
    訴人主張系爭交屋憑單上之「張維忠」簽名係范對妹代簽一節為真正可採。
  (3)上訴人雖主張范對妹未經其同意，擅自於系爭交屋憑單代簽其姓名，對其不生效
    力云云。惟按由自己之行為表示以代理權授與他人，或知他人表示為其代理人而
    不為反對之表示者，對於第三人應負授權人之責任，民法第一百六十九條定有明
    文。查范對妹經本院數次以證人身分傳喚，均不到庭作證，上訴人更陳稱：「 (
    范對妹為何不到庭？) 她沒有必要來，因為她根本沒有交屋，房子是我買的，我
    太太根本不能驗收，我太太根本不知房子的來龍去脈。」等語 (見本院卷第七五
    頁) ，致本院無法調查范對妹是否經上訴人之授權而於系爭交屋憑單上代簽上訴
    人之姓名；然上訴人之妻范對妹曾於上訴人與訴外人李景展就確認系爭本票債權
    不存在事件審理時，於第一審法院證稱：「我當初買房子申請貸款，八十四年十
    月二十二日我們與台企 (指台灣中小企業銀行) 到工地辦理貸款，預售屋小姐石
    錦雲說我們貸款一百五十萬元，．．．還有三百二十萬元未給付，要我在本票上
    簽名，．．．，事後我又開了三百二十萬元之支票要支付尾款給石小姐，結果房
    子漏水有瑕疵，所以這三百二十萬元之支票伊也沒讓她兌現」、「．．．購屋之
    過程，從頭到尾均由我參與，購屋是以我先生名義登記」等語，此有本院八十五
    年度上字第一四二五號判決書在卷可稽 (影本外放) ，可見系爭房地買賣過程自
    始至終均由范對妹代理上訴人出面為之，參以上訴人從未否認兩造間就系爭房地
    之買賣關係，足證上訴人自始即知悉范對妹以其名義辦理系爭房地之買賣事宜，
    包含范對妹以上訴人名義代理其簽發系爭本票以代買賣價金之支付、簽署系爭交
    屋憑單等情，上訴人顯難諉為不知情。上訴人既知悉范對妹就系爭房地之買賣各
    項事宜對外代理其簽名，即表示為其代理人而不為反對之表示，則被上訴人主張
    上訴人對於范對妹系爭交屋憑單上之簽名縱未授與代理權，亦應負表見代理之授
    權人責任，而發生上訴人簽署該交屋憑單之效力，即屬有據。堪認上訴人簽署系
    爭交屋憑單時，即已完成點交系爭房屋內物品之手續。
  2.次查，系爭交屋憑單記載：「明月Ａ房屋業已向本公司辦妥交屋手續，請即憑本
    單於八十五年元月十四日前駕臨工地工務所洽商交屋事宜。請憑本單向工地工務
    所接交鑰匙，接管房屋，倘逾期不接管，本公司恕不負保管之責」等語，且證人
    即同屬上揭「春田秀墅」之承購戶張金傳曾於原審到庭結證稱：拿憑單時即辦好
    交屋手續、拿鑰匙，另一副鑰匙交給石小姐 (指被上訴人公司之承辦人員石錦雲
    )等語（見原審卷第五八頁)，核與證人石錦雲證稱：「購買人在簽完交屋憑單後
    ，馬上交鑰匙給購買人」、「當初如果客戶交現金或交付本票，我們就交付鑰匙
    ，本件當時他們有交付本票，所以我們就馬上交付鑰匙給他，讓他可以同時進行
    裝潢，同時，我們也會留存壹把鑰匙，在客戶如果對於房屋內部有不滿意的地方
    ，我們可以進行修繕」等語相符 (見本院卷第一Ｏ八頁) ，堪信為實在；參以上
    訴人於本件起訴時，即於起訴狀後附其於八十五年四月二十日拍攝系爭房屋室內
    照片六幀，主張該屋有滲、漏水未修復之情事，倘被上訴人未於八十五年四月二
    十日前交付上訴人系爭房屋鑰匙，上訴人豈能於當日進入系爭房屋拍攝上開室內
    照片？上訴人雖主張被上訴人於本院九十二年六月二十日準備程序時自認：「．
    ．．因為他的價金還有三百二十萬元尚未付清，所以我才不把鑰匙交給他」等語
    ，已發生自認未交付鑰匙之效力，可見並未交屋云云；惟被上訴人已於本院九十
    二年十月三日審理時，當庭撤銷上開關於未將鑰匙交付上訴人之自認，並陳稱：
    「我可能是講錯了，應該是權狀沒有交給他，不是鑰匙沒有交給他」等語 (見本
    院卷第一二六頁) ，經核與上述證據所顯示之事實相符，自應准許被上訴人撤銷
    上開自認。從而，被上訴人抗辯已於八十五年一月十四辦理交屋，並將系爭房屋
    之鑰匙交付上訴人，完成接管房屋手續等情，尚非虛妄。
  3.上訴人雖主張系爭交屋憑單上之交屋說明記載：「支票兌現後請予交屋，尚欠參
    佰貳拾伍萬元正」，而上訴人背書交付訴外人彭盛讓開具發票日為八十五年三月
    三十一日之面額三百二十萬元支票迄未兌現，被上訴人豈有可能辦理交屋等語。
    惟被上訴人辯稱：上訴人係簽發系爭本票支付買賣價金，並非彭盛讓簽發之支票
    ，且該支票並未兌現，不生清償效力，伊可隨時還他等語。經查：
  (1)上訴人自始即主張其已交付系爭買賣標的物之價金，並表示買賣總價六百七十五
    萬元之付款方式為：二百萬元自備款、一百五十萬元為台灣中小企業銀行貸款、
    五萬元作為部分未貼磁磚之保留款，其餘三百二十萬元簽發系爭同額本票交付被
    上訴人以代清償，嗣經被上訴人轉讓第三人李景展，並聲請查封拍賣系爭買賣標
    的物，被上訴人已取得系爭本票之利益等情，此有其於八十六年七月二十九日、
    八十九年十一月二十一日提出之準備書狀及上訴理由狀在卷可佐 (分別見原審卷
    第三二頁至三五頁、本院前審卷第二四頁) ，則上訴人顯然已自認其係以系爭本
    票支付買賣價金，並非以彭盛讓簽發之支票作為買賣價金，自無庸被上訴人舉證
    。而系爭本票係上訴人之妻范對妹於八十四年十月二十二日代理上訴人簽發交付
    被上訴人之情，已如前述，則被上訴人於上訴人簽署系爭交屋憑單時，雖因系爭
    本票尚未兌現，而於該交屋憑單以手寫方式註明：「尚欠參佰貳佰伍萬元」，惟
    被上訴人當時既已持有上訴人用以支付買賣價金尾款之系爭本票，則其於上訴人
    簽署系爭交屋憑單後辦理交屋手續，再以票據之法律關係向上訴人追討系爭本票
    票款，亦與常情無悖。足證上訴人主張系爭交屋憑單上記載：「尚欠參佰貳佰伍
    萬元」，被上訴人當時不可能辦理交屋云云，洵無足採。
  (2)又查，證人石錦雲於系爭交屋憑單上交屋說明欄之「支票到期日：□年□月□日
    ，支票兌現後請予交屋 (以上均打字方式記載) 。尚欠參佰貳拾伍萬元正 (手寫
    方式書寫) 」前方打「ˇ」，係以手寫方式表明上訴人尚有三百二十五萬元未給
    付，並不是表示當時有收到支票；嗣石錦雲於八十五年二月十二日欲交付系爭房
    屋權狀予上訴人，而持系爭本票向上訴人換取現金時，上訴人表示有困難，又要
    求總價從六百七十五萬元減為六百七十萬元，被上訴人同意減價五萬元，並再送
    上訴人一台電視機，上訴人即於當天背書交付彭盛讓之支票等情，業據證人石錦
    雲證述明確 (見本院卷第二ＯＯ頁至二Ｏ二頁) ，並有上訴人提出八十五年二月
    十二日交屋初驗單上之註記在卷可按 (影本見本院卷第一七三頁 )，堪信為實在
    。可見被上訴人係於八十五年二月十二日始取得上訴人背書交付彭盛讓之支票，
    被上訴人於上訴人簽署系爭交屋憑單之八十五年一月十四日，既未取得任何支票
    ，自不可能與上訴人約定待支票兌現後再交屋。上開交屋說明欄有關「支票到期
    日：□年□月□日，支票兌現後請予交屋」之記載，為制式之打字方式，應係石
    錦雲疏未劃去所致，自難遽此即為被上訴人迄未交屋之認定。
  (3)再查，上開彭盛讓之支票雖於八十五年二月十二日經上訴人交付被上訴人作為清
    償系爭本票之用，惟該支票迄未兌現一節，為上訴人所不爭執，並有退票理由單
    影本附卷可稽，顯未發生清償之效力；被上訴人亦於言詞辯論時，表示隨時可將
    該支票退還上訴人，依民法第三百二十條之規定，上開支票既未兌現，上訴人對
    於被上訴人所負系爭本票之債務即未消滅，迨被上訴人將系爭本票轉讓第三人李
    景展，而取得票據利益，經李景展持系爭本票聲請強制執行而拍賣系爭買賣標的
    物之房地，亦為上訴人所不爭執，堪認被上訴人抗辯上訴人係以系爭本票支付本
    件買賣價金，與上開彭盛讓之支票是否兌現無涉等情為真正可採。
  4.上訴人復提出八十五年一月十三日交屋初驗單，主張其上除記載：「本公司於下
    列約定期限內修繕完畢，再通知貴客戶辦理驗收交屋手續」外，復於修繕內容後
    面註明擬修繕完成之日期為八十五年一月二十日，可見被上訴人不可能於八十五
    年一月十四日辦理驗收交屋手續；且同年二月十二日之交屋初驗單記載二、三樓
    後面應做好貼磁磚給客戶，馬達應隔好等情，足證當時房屋尚有許多瑕疵未做好
    ，根本未完工；再依八十五年四月十四日之照片亦可看出牆面尚未粉刷，並未完
    工；且系爭房屋之水電名義於該屋拍賣前均為被上訴人名義，顯然被上訴人不可
    能於八十五年一月十四日辦理點交等語，並提出交屋初驗單影本二紙、照片一幀
    、自來水公司水籍用水動態表一紙為證 (依序見本院卷第五七頁、第一七三頁、
    第一七四頁、第九五頁) 。惟查：上開二紙交屋初驗單所記載之修繕內容為：三
    樓小臥室平頂油漆、四樓主臥陽台丁掛磚修補、二樓上三樓梯間凸出樑牆抹平、
    馬達應隔好、二、三樓後面應貼磁磚送給客戶等情，均屬瑕疵修補之保固範圍，
    尚與系爭房屋是否完工無涉，被上訴人自非不得於上開交屋初驗單所載之修繕完
    成前，辦理點交房屋。至於上訴人所提出八十五年四月十四日拍攝尚未粉刷一面
    牆之照片，衡諸該照片所示屋內其他牆面均已粉刷之情形，再參酌上開八十五年
    一月十三日、同年二月十二日交屋初驗單亦未記載該面牆壁未粉刷等情觀之，該
    面尚未粉刷之牆壁顯然於上開二次交屋初驗單填載時尚未存在，究係被上訴人漏
    未粉刷，或係上訴人受領交屋後，自行二次施工重建之牆面，已非無疑，自難以
    此即謂系爭房屋未於八十五年一月十四日完工、交屋。至於系爭房屋之水電用戶
    申請人縱於該屋拍賣前仍為被上訴人之名義，僅表示被上訴人當時未及辦理變更
    水電用戶名稱而已，尚與系爭房屋之所有權人誰屬，或已否辦理交屋無涉。
  5.末查，上訴人主張系爭房屋有嚴重漏、滲水之瑕疵，經其催告修補未果，顯然被
    上訴人未依債務之本旨提出給付，並未合法點交房屋，已構成給付遲延等語，並
    提出起訴狀後附之照片六幀及八十七年三月十一日陳報狀後附十二幀片為證。惟
    為被上訴人抗辯稱：已於八十五年一月十四日交屋完畢，係上訴人受領系爭買賣
    標的之房屋後，自行僱工拆除系爭房屋三樓後陽台之牆面，始致漏水，非可歸責
    於被上訴人；且縱認上訴人所指之漏、滲水情形屬實，亦因上訴人怠於通知而視
    為承認受領系爭房屋等語。經查：
  (1)上訴人對系爭房屋三樓後陽台牆面拆除之事實並不爭執，惟辯稱係被上訴人所拆
    除，堪認系爭房屋三樓後陽台牆面業據拆除一節為實在。而上訴人係於八十五年
    十月十九日始發存證信函，敘明系爭房屋漏水現象等情，惟系爭房屋已移轉所有
    權登記為上訴人名義，並於八十五年一月十四日交由上訴人接管完畢，有如前述
    ，則依據經驗法則，系爭房屋之裝璜、修改，自應由上訴人本於所有權人之地位
    自行為之；且該社區內僅上訴人一戶有拆陽台情形，業據證人張金傳證述明確 (
    見原審卷第五八頁反面 )，益徵身為建商之被上訴人焉有自甘耗費金錢而單獨拆
    除系爭房屋三樓後陽台牆面之理。
  (2)上訴人固提出起訴狀後附之照片六幀及八十七年三月十一日陳報狀後附十二幀片
    ，以證明被上訴人未依債務本旨提出給付云云；惟細繹上開照片係分別拍攝於八
    十五年四、五月間及八十七年二、三月間，此有各該照片附卷足稽，並非被上訴
    人辦理交屋之八十五年一月十四日所拍攝，則系爭房屋於交屋時是否即有上訴人
    所指之漏、滲水情形，已非無疑，此外上訴人復未能舉證證明系爭房屋之漏、滲
    水係被上訴人交付該屋時即已存在之瑕疵所致，則其主張被上訴人未依債務之本
    旨提出交付房屋，已無可取。縱認系爭房屋於八十五年一月十四日交屋時，即有
    上訴人所謂之嚴重漏、滲水瑕疵之情屬實，惟該瑕疵並非依通常之檢查不能發現
    之瑕疵，上訴人竟未能從速檢查該屋，而遲至八十五年十月十九日始以存證信函
    通知被上訴人，顯然怠於通知，依民法第三百五十六條之規定，應視為承認其所
    受領之物。何況依兩造所簽房屋預定賣賣契約書第八條保固期限之約定，被上訴
    人對於系爭房屋之結構及給水、排水、電器等主要設備，自通知交屋日起負責保
    固一年，上訴人並非不得請求被上訴人修繕，竟以拒絕兌現用以支付買賣價金尾
    款之系爭本票三百二十萬元之方式，導致系爭買賣標的物之房地為第三人拍賣而
    損失慘重，誠屬權利義務之行使未依誠實及信用方法履行所致。
  (3)從而，上訴人主張被上訴人未依債之本旨給付，未完成交屋云云，核與事實不符
    ，委無足取。被上訴人抗辯已於八十五年一月十四日完成交屋，並無遲延交屋之
    情事，洵堪採信。是上訴人於被上訴人交屋後之八十五年十月十九日以存證信函
    催告被上訴人交屋，並以被上訴人迄未完工、交屋而主張解除系爭買賣契約，顯
    無理由。
五、綜上所述，上訴人主張被上訴人有遲延完工、遲延交屋之給付遲延情事，洵無可
    採，被上訴人抗辯，尚屬可信。從而，上訴人以被上訴人給付遲延，而主張本於
    解除契約回復原狀之法律關係，請求被上訴人給付上訴人三百五十萬元及自八十
    五年一月一日起至清償日止，按年息百分之五計算之利息，為無理由，不應准許
    。原審為上訴人敗訴之判決，並駁回其假執行之聲請，於法並無不合。上訴意旨
    指摘原判決不當，求予廢棄改判，為無理由，應予駁回。
六、本件為判決基礎之事證已臻明確，本院經逐一審酌兩造歷審所提其餘攻擊、防禦
    方法，均與前開論斷結果無礙，爰不再一一論述，併此敘明。
七、據上論結，本件上訴為無理由，依民事訴訟法第四百四十九條第一項、第七十八
    條，判決如主文。
中　　　華　　　民　　　國　　九十三　　　年　　四　　　月　　二十七　　日
                              民事第十二庭
                                  審判長法  官  阮  富  枝
                                        法  官  林  麗  玲
                                        法  官  吳  麗  玲
正本係照原本作成。
如不服本判決，應於收受送達後二十日內向本院提出上訴書狀，其未表明上訴理由者
，應於提出上訴後二十日內向本院補提理由書狀（均須按他造當事人之人數附繕本）
上訴時應提出委任律師或具有律師資格之人之委任狀；委任有律師資格者，另應附具
律師資格證書及釋明委任人與受任人有民事訴訟法第四百六十六條之一第一項但書或
第二項（詳附註）所定關係之釋明文書影本。
中　　　華　　　民　　　國　　九十三　　年　　　四　　　月　　二十八　　日
　　　　　　　　　　　　　　　　　　　　書記官  陶  美  玲
附註：
民事訴訟法第四百六十六條之一（第一項、第二項）：
對於第二審判決上訴，上訴人應委任律師為訴訟代理人。但上訴人或其他法定代理人
具有律師資格者，不在此限。
上訴人之配偶、三親等內之血親、二親等內之姻親，或上訴人為法人、中央或地方機
關時，其所屬專任人員具有律師資格並經法院認為適當者，亦得為第三審訴訟代理人
。
